【裁判字號】    92,上訴,496
【裁判日期】    920514
【裁判案由】    誣告
【裁判全文】
臺灣高等法院刑事判決                            九十二年度上訴字第四九六號
    上訴人  即
    自  訴  人  甲○○
    被      告  乙○○
右上訴人，因被告誣告案件，不服臺灣新竹地方法院，九十一年度自字第五一號，中
華民國九十二年一月三日第一審判決，提起上訴，本院判決如左：
    主  文
上訴駁回。
    理  由
一、本件自訴意旨略以：緣門牌號碼新竹市○○街六號及八號房屋係被告乙○○之父
    即自訴人甲○○之祖父傅祖養過世後所留之遺產，屬自訴人與被告等七人所公同
    共有，被告未經其他繼承人同意擅自佔據並出租予他人，自訴人因此多次對被告
    提起民事訴訟，詎被告於附表所示自訴人對被告所提起之民事訴訟中，分別虛列
    傅雪卿、傅良、傅月、傅時等人為傅祖養之繼承人而偽造如附件一、二、三所示
    之不實繼承系統表，並連續於附表所示時間提出於法院而行使，使審理之法院不
    察，採被告所提出不實之繼承系統表為論斷依據而認為當事人不適格遂判決自訴
    人敗訴認，被告此連續行使偽造私文書犯嫌經自訴人以九十一年度自字第三三號
    提起自訴在案，詎被告竟對自訴人提起誣告之反訴，被告之反訴已足構成誣告，
    而認被告涉犯刑法第一百六十九條第一項誣告罪嫌云云。
二、按犯罪事實應依證據認定之，無證據不得推定其犯罪事實。如不能證明被告犯罪
    者，應諭知無罪之判決，刑事訴訟法第一百五十四條、第三百零一條第一項分別
    定有明文。又誣告罪之成立，以犯人明知所訴虛偽為構成要件，若誤認有此事實
    ，或以為有此懷疑，自不得遽指為誣告。最高法院二十年上字第七一七號著有判
    例。
三、被告經傳喚未到庭陳述。原審訊據被告坦承在自訴人提起九十一年度自字第三三
    號自訴時提起反訴自訴人誣告之事實，惟堅詞否認有誣告自訴人之意，係因自訴
    人一再對其濫行提出自訴，伊受不了才提出反訴等語。經查：自訴人確實以被告
    涉有行使偽造文書犯行而向原審法院提起自訴，經原審法院以九十一年度自字第
    三三號審理在案，有刑事自訴狀及九十一年度自字第三三號判決各一份在卷為憑
    ，而被告所提出如附件一、二、三所示之繼承系統表，亦經本院以九十二年上訴
    字第四九五號審理認與刑法偽造私文書罪之構成要件不該當，亦有該判決附卷可
    參。而自訴人對於被告提出多次自訴均經判決無罪或不受理，亦有被告之本院全
    國前案記錄表及相關判決各一份附卷足佐，是被告以自訴人所指繼承系統表係偽
    造而提起誣告之反訴，亦有其依據。是被告既未虛構事實，係因認為自訴人指述
    不實而提起反訴，被告主觀上顯然並無誣告之故意，即與誣告罪必須行為人有誣
    告之犯意不符，而難以誣告罪相繩。此外，本院又查無其他積極事證足認被告有
    何誣告之犯行，從而原審為被告無罪之諭知，經核並無不合，自訴人上訴意旨猶
    陳詞指摘原判決不當，為無理由，應予駁回。
四、被告經合法傳喚無正當理由不到庭，爰不待其陳述逕行判決。
據上論結，應依刑事訴訟法第三百六十八條、第三百七十條，判決如主文。
中      華      民      國    九十二    年      五      月     十四     日
                              臺灣高等法院刑事第十九庭
                                  審判長法  官  許  國  宏
                                        法  官  林  勤  純
                                        法  官  洪  光  燦
右正本證明與原本無異。
自訴人如不服本判決應於收受送達後十日內向本院提出上訴書狀，其未敘述上訴之理
由者並得於提起上訴後十日內向本院補提理由書（均須按他造當事人之人數附繕本）
。
                                        書記官  陳  玉  嬋
中      華      民      國    九十二    年      五      月     十五     日


司法院資訊處製作；財團法人民間司法改革基金會備份。
